【裁判字號】    89,上訴,2221
【裁判日期】    890531
【裁判案由】    違反槍砲彈藥刀械管制條例
【裁判全文】
臺灣高等法院刑事判決                          八十九年度上訴字第二二二一號
    上  訴  人
    即  被  告  甲○○
    選任辯護人  鄭慶隆
右上訴人因違反槍砲彈藥刀械管制條例案件，不服臺灣板橋地方法院八十八年度重訴
字第四五號，中華民國八十九年五月三十一日第一審判決（起訴案號：臺灣板橋地方
法院檢察署八十八年度偵字第二三九九六號）提起上訴，本院判決如左：
    主  文
原判決撤銷。
甲○○未經許可製造其他可發射子彈具有殺傷力之槍，處有期徒刑貳年柒月，併科
罰金新台幣參萬元，罰金如易服勞役，以新台幣玖佰元即銀元佰元折算壹日。扣案
之仿半自動改造玩具手槍（含彈匣壹個，槍枝管制編號：0000000000號）
壹把沒收；又未經許可，製造子彈，處有期徒刑捌月，併科罰金新台幣壹萬元，罰金
如易服勞役，以新台幣玖佰元即銀元佰元折算壹日。扣案改造四五手槍子彈肆顆（
扣案陸顆，已試射其中貳顆）、裝填子彈用之底火貳佰枚、黑色底火暨紅色底火貳佰
拾枚、鋼珠壹包重點伍公斤、黑色火藥壹瓶（重壹拾點捌公克）及試射改造槍
枝貫穿力之鐵盒壹個均沒收。應執行有期徒刑貳年拾月，併科罰金新台幣肆萬元，罰
金如易服勞役，以新台幣玖佰元即銀元佰元折算壹日。扣案之仿半自動改造玩具手
槍（含彈匣壹個，槍枝管制編號：0000000000號）壹把、改造四五手槍子
彈肆顆（扣案陸顆，已試射其中貳顆）、裝填子彈用之底火貳佰枚、黑色底火暨紅色
底火貳佰拾枚、鋼珠壹包重點伍公斤、黑色火藥壹瓶（重壹拾點捌公克）及試
射改造槍枝貫穿力之鐵盒壹個均沒收。
    事  實
一、甲○○於民國八十一、八十二年間因違反麻醉藥品管理條例、贓物案件，經臺灣
    板橋地方法院分別判處有期徒刑六月及八月，定執行刑七月，於八十三年五月十
    八日執行完畢，猶不知悔改，於八十八年十月間，因脊椎受傷賦閒在家，以其先
    前從事鐵工之專業技能，在其臺北縣土城市○○路五十八號二樓住處，未經許可
    擅自將金屬玩具手槍換裝土造金屬槍管改造而成可發射子彈具有殺傷力之槍，
    及鋼珠加以改造成具有殺傷力之子彈，並於製造具有殺傷力之仿半自動改造玩具
    手槍（含彈匣一個，槍枝管制編號：0000000000號）一把、改造四五
    手槍子彈六顆完成後，未經許可持有上開經製造具殺傷力之槍彈。嗣於八十八年
    十月廿七日十六時許，為警在上開住處查扣具有殺傷力之仿半自動改造玩具手槍
    （含彈匣一個，槍枝管制編號：0000000000號）一把、改造四五手槍
    子彈六顆（扣案六顆，嗣經試射二顆）、裝填子彈用之底火二百枚、黑色底火暨
    紅色底火二百三十枚、鋼珠一包重三．五公斤、黑色火藥一瓶（重十三．八公克
    ）及試射改造槍枝貫穿力之鐵盒一個。
    理  由
一、訊據被告甲○○矢口否認有前開製造具有殺傷力槍彈之犯行。辯稱：伊在八十八
    年十月間，在臺北縣土城市○○路五十八號二樓住處，被查獲伊所有的東西有四
    五手槍一把含彈匣一個、四五手槍子彈六顆、改造未完成八厘（原審誤為「里」
    ）米手槍二把、底火共四百三十枚、鋼珠壹包重三、五公斤、黑色火藥一瓶重十
    三、八公克、鐵盒一個，四五手槍、火藥及子彈是在文具店買的，買來的時候就
    是這樣，還有八厘米手槍壞掉是一支，一支是好的，壞掉的是伊玩的時候壞掉的
    ，沒有改造，底火在軍用品店買的，在賽跑用的槍使用的，鐵盒是伊放在床上，
  用玩具手槍打的靶使用的，四五手槍我完全沒有經過改造，本來是玩ＢＢ彈，伊
    改成鋼珠，六顆子彈並不是子彈，只是彈殼，上面放ＢＢ彈或者鋼珠，後面放底
    火，玩的時候打擊底火打出去ＢＢ彈或鋼珠云云。
二、惟查右揭被告甲○○改造槍枝，並將子彈裝上火藥、底火、鋼珠，使槍械性能，
    能完全將子彈發擊，並且用鐵盒，作槍械試射，子彈能將鐵盒完全貫穿等情，業
    據被告甲○○於警訊坦承不諱，並有具有殺傷力之仿半自動改造玩具手槍（含彈
    匣一個，槍枝管制編號：0000000000號）一把、改造四五手槍子彈六
    顆（扣案六顆，嗣經試射二顆）、裝填子彈用之底火二百枚、黑色底火暨紅色底
    火二百三十枚、鋼珠一包重三．五公斤、黑色火藥一瓶（重十三．八公克）及試
    射改造槍枝貫穿力之鐵盒一個扣案足資佐證。且扣案之槍枝，經鑑定結果，認係
    由仿半自動手槍製造之金屬玩具手槍更換土造金屬槍管改造而成，機械性能良好
    ，可擊發適用之子彈，具殺傷力；另改造之子彈六顆（經試射其中二顆），均係
    由玩具子彈改造而成，具直徑約六MM之鋼珠，均可擊發，具殺傷力，有內政部警
    政署刑事警察局八十八年十一月三日刑鑑字第一一二九二三號及八十九年五月十
    一日刑鑑字第五六一九七號鑑驗通嗣知書二紙附卷可稽。（二）、於本院調查時
    ，經將改造四五手槍一支、改造子彈六顆、被告庭呈玩具手槍三把暨鋼珠乙袋送
    請法務部調查局鑑定結果，槍枝管制編號：0000000000號，係仿美國
    COLT`S MKIV/SERIES70GOVERMENT MODEL.45 AUTO形式，由金屬材質製成的遊戲
    槍枝，其槍管經過改裝由不鏽鋼材料改造而成，口徑約9.5MM。該槍雖然機件不
    全且槍機無法完全閉鎖，但經實際操作，仍能擊發子彈。送鑑子彈六顆其中四顆
    為實彈，二顆為已擊發空彈殼，經拆解乙顆未擊發彈檢視，係由供遊戲槍械使用
    之組合式彈殼於前端加裝直徑6MM鋼珠、內部除底火另添加高敏感火藥改裝而成
    ，依其組合構造能擊發，認具殺傷力，適合前項送鑑槍枝使用。送鑑槍枝槍管
    已有改造改裝之事實，以其發射送鑑子彈，於近距離內具有殺傷力。被告庭呈玩
    具手槍二把，與原送鑑槍枝均非同一廠牌或相同形式，無法互為比對比較。其中
    一把，與前送鑑槍枝比對結果送扣案槍枝的槍管由不鏽鋼材經過改造改裝而成，
    又其撞針係由銅合金材料經過改造改裝而成。此復有法務部調查局八十九年七月
    二十八日（八九）陸（三）字第八九０五五二三四號及八十九年九月十八日（八
    九）陸（三）字第八九０六九九０八號鑑定通知書二紙在卷可考。且被告甲○○
    於警訊坦承作槍械試射，子彈能將鐵盒完全貫穿，足見被告未經許可擅自將金屬
    玩具手槍換裝土造金屬槍管改造而成可發射子彈具有殺傷力之手槍，及以鋼珠加
    以改造成具有殺傷力之子彈甚明。被告甲○○前揭所辯，顯係卸責之詞，不足採
    信，罪證明確，其犯行堪以認定。
三、按槍砲彈藥刀械管制條例第十條所指之「模型槍」，係指原設計非供殺敵、獵物
    ，而使用特殊（空包）子彈，可供田徑比賽起始信號或供以嚇退野獸或供射擊訓
    練（因具後作力，可模擬真槍，以磨練射手持槍之穩定性）等用途之金屬材質「
    槍枝」，非一般廠商為供觀賞或作樣品所製造之各類「槍枝模型」，亦非為市售
    之各類「玩具槍」；「改造模型槍」則係指由產製槍械合法廠商製造之不具發射
    功能制式槍枝模型，經加工改造或得輕易改裝或加裝而具有發射功能及殺傷力之
    槍枝。而槍砲彈藥刀械管制條例第十一條之「其他可發射金屬或子彈具有殺傷力
    之各式槍枝」，係指改造模型槍以外經製造、改造具殺傷力之其他槍枝（以玩具
    槍改造並具殺傷力者，亦屬之），有內政部警政署八十五年十二月十三日八五警
    署保字第九一七０二號函、八十五年十二月二十七日（八五）刑鑑字第七八０一
    九號函影本各一件可資參照。準此，依前開槍枝鑑驗通知書及上開各類槍枝之說
    明，相互參照以觀，被告改造之槍枝，既不能證明係由產製槍械合法廠商所製造
    ，應係屬槍彈藥刀械管制條例第十一條之「其他可發射金屬或子彈具有殺傷力之
    各式槍枝」，並非屬於第十條之「模型槍」或「改造模型槍」。核被告甲○○其
    所為，係犯槍砲彈藥刀械管制條例第十一條第一項之未經許可製造其他可發射子
    彈之槍罪、同法第十二條第一項之未經許可製造子彈罪。所犯二罪，其犯意各
    別，犯罪構成要件不同，應予分論併罰。公訴人認被告改造上述槍枝，係犯槍砲
    彈藥刀械管制條例第十條第一項之未經許可擅自改造模型槍罪，容有未洽，起訴
    法條應予變更。至於製造後持有具殺傷力槍彈之低度行為，則均為高度之製造行
    為所吸收，均不另論罪。又被告原從事搭蓋鐵皮屋之工作，八十七年七月間，不
    幸於工作中自高處跌落，肇致脊椎骨鼓折合併脊損傷，下肢癱瘓，大小便失禁及
    其深見骨之三處褥瘡，長期需他人照顧，有診斷證明書二紙、殘障手冊、照片及
    藥單等在卷可查，渠因好奇，遂改製槍彈自娛，初無持之犯罪之意思，危害社會
    尚輕，其犯罪情狀，顯可憫恕，經處以法定最低刑，猶嫌過重，爰依刑法第五十
    九條規定，減輕其刑。
四、原審據以論罪科刑，固非無見，惟（一）、其以非法製造槍砲彈藥刀械等違禁物
    ，所侵害者為社會法益，如果製造之客體種類相同（同為手槍，或同為子彈者）
    ，縱令製造完成之客體有數個（如數支手槍、數顆子彈），仍為單純一罪，不發
    生想像競合犯之問題。若同時製造二不相同種類之客體（如同時製造手槍及子彈
    ），則為一行為觸犯數罪名之想像競合犯。認本件被告甲○○購得前開玩具槍彈
    ，即同時將之改造，故其係以一行為觸犯上開槍砲彈藥刀械管制條例第十一條第
    一項之未經許可製造其他可發射子彈之槍罪及第十二條第一項之未經許可製造
    子彈罪，應依想像競合犯之規定，從較重之槍砲彈藥刀械管制條例第十一條第一
    項未經許可製造其他可發射子彈之槍罪論處云云，顯有未洽；（二）、又扣案
    之電鑽一支、鑽頭十三支、砂輪三片，雖係被告甲○○所有，然非供犯罪所用之
    物如後述，原判決亦併予宣告沒收，亦有未當。被告上訴否認犯罪雖無理由，惟
    原判決既有可議，自應由本院予以撤銷改判。爰審酌被告甲○○犯罪之動機、目
    的、手段，犯罪時所受之刺激及其品性、生活狀況、智識程度、犯罪所生之損害
    ，及犯罪後態度等一切情狀，量處如主文第二項所示之刑，並定其應執行之刑，
    且就併科罰金刑部分，諭知易科罰金之折算標準。
五、扣案之仿半自動改造玩具手槍一把（槍枝管制編號：0000000000號）
    、改造子彈四顆，係違禁物，不問屬於犯人與否，均依法沒收之；裝填子彈用之
    底火二百枚、黑色底火暨紅色底火二百三十枚、鋼珠一包重三．五公斤、黑色火
    藥一瓶（重十三．八公克）及試射改造槍枝貫穿力之鐵盒一個，係被告甲○○所
    有，且供犯罪所用之物，併予宣告沒收。然另扣案之電鑽一支、鑽頭十三支及砂
    輪三片雖均係被告甲○○所有，惟依前揭法務部調查局八十九年九月十八日（八
    九）陸（三）字第八九０六九九０八號鑑定通知書所示，並非用被告用以改造槍
    彈之工具，有該鑑定通知書可憑，自不得宣告沒收，應予敘明。至原具有殺傷力
    之子彈二顆，經送鑑射試喪失效能，爰不另為沒收之諭知，又另扣案之玩具手槍
    二把（槍枝管制編號：0000000000、0000000000號），未
    發現改造之情形，均無法供擊發子彈之用，不具殺傷力，有內政部警政署刑事警
    察局八十八年十一月三日刑鑑字第一一二九二三號及八十九年五月十一日刑鑑字
    第五六一九七號鑑驗通知書二紙附卷可稽，及庭呈無殺傷力之玩具槍枝三枝，均
    已經發還被告，自均不得併予宣告沒收，附此敘明。
六、末按，保安處分係對受處分人將來之危險性所為拘束其身體、自由等之處置，以
    達教化與治療之目的，為刑罰之補充制度，本諸法治國家保障人權之原理及刑法
    之保護作用，其法律規定之內容，應受比例原則之規範，使保安處分之宣告，與
    行為人所為行為之嚴重性，行為人所表現之危險性，及對於行為人未來行為之期
    待性相當。槍砲彈藥刀械管制條例第十九條第一項規定：「犯第七條、第八條、
    第十條、第十一條、第十二條第一項至第三項、第十三條第一項至第三項之罪，
    經判處有期徒刑者，應於刑之執行完畢或赦免後，令入勞動場所，強制工作，其
    期間為三年。」此項規定不問對行為人有無預防矯治其社會危險性之必要，一律
    宣付強制工作三年，限制其中不具社會危險性之受處分人之身體、自由部分，其
    所採措施與所欲達成預防矯治之目的及所需程度，不合憲法第二十三條所定之比
    例原則（釋字四七一號參照）。揆諸上開說明，本件被告於前揭時地未經許可製
    造槍彈之行為，僅為好奇所致，且製造之槍彈數量非鉅，未持犯他刑案，亦未造
    成任何實害，其行為之嚴重性及所表現之危險性尚非重大，經此刑之宣告及執行
    ，即應知所惕勉，依上開比例原則，顯無處以保安處分加以矯治之社會危險性，
    爰不另行宣告保安處分，併此敘明。
據上論斷，應依刑事訴訟法第三百六十九條第一項前段、第三百六十四條、第二百九
十九條第一項前段、第三百條，槍砲彈藥刀械管制條例第十一條第一項、第十二條第
一項，刑法第十一條前段、第五十九條、第五十一條第五款、第七款、第四十二條第
二項、第三十八條第一項第一款、第二款，罰金罰鍰提高標準條例第二條，現行法規
所定貨幣單位折算新臺幣條例第二條，判決如主文。
本案經檢察官郭啟東到庭執行職務。
中    華    民    國    八十九    年      十一      月        六        日
                              臺灣高等法院刑事第二十一庭
                                  審判長法  官  葉  騰  瑞
                                        法  官  黃  國  忠
                             法  官  江  國  華
右正本證明與原本無異。
如不服本判決應於收受送達後十日內向本院提出上訴書狀，其未敘述上訴之理由者並
得於提起上訴後十日內向本院補提理由書（均須按他造當事人之人數附繕本）。
                                        書記官  吳  碧  玲
中    華    民    國    八十九    年      十二      月        四        日
附錄：本案論罪科刑法條全文
槍砲彈藥刀械管制條例第十一條：
未經許可，製造、販賣或運輸第四條第一款所稱其他可發射金屬或子彈具有殺傷力之
各式槍砲者，處五年以上有期徒刑，併科新臺幣一千萬元以下罰金。
未經許可，轉讓、出租或出借前項所列槍砲者，處三年以上十年以下有期徒刑，併科
新臺幣七百萬元以下罰金。
意圖供自己或他人犯罪之用，而犯前二項之罪者，處無期徒刑或七年以上有期徒刑，
併科新臺幣一千萬元以下罰金。
槍砲彈藥刀械管制條例第十二條
未經許可，製造、販賣或運輸子彈者，處一年以上七年以下有期徒刑，併科新臺幣五
百萬元以下罰金。
未經許可，轉讓、出租或出借子彈者，處六月以上五年以下有期徒刑，併科新臺幣三
百萬元以下罰金。
意圖供自己或他人犯罪之用，而犯前二項之罪者，處三年以上十年以下有期徒刑，併
科新臺幣七百萬元以下罰金。
未經許可，持有、寄藏或意圖販賣而陳列子彈者，處五年以下有期徒刑，併科新臺幣
三百萬元以下罰金。
第一項至第三項之未遂犯罰之。


司法院資訊處製作；財團法人民間司法改革基金會備份。
